臺灣士林地方法院民事判決　　　　　　100年度重訴字第221號
原　　　告　賴瑞騰
訴訟代理人　張雯婷律師
被　　　告　吳子宜
上列當事人間解除契約等事件，本院於民國100 年9 月6 日言詞
辯論終結，判決如下：
    主  文
被告應給付原告新臺幣壹仟壹佰伍拾萬元，及自民國一百年八月
十日起至清償日止，按週年利率百分之五計算之利息。
訴訟費用由被告負擔。
本判決於原告以新臺幣佰捌拾伍萬元為被告供擔保後或提存，
得假執行。
    事  實  及  理  由
一、本件被告未於言詞辯論期日到場，核無民事訴訟法第386 條
    各款所列情形，爰依原告之聲請，由其一造辯論而為判決。
二、原告起訴主張：
  (一)原告於民國89年12月11日，與被告簽訂土地合作開發協議書
    （下稱系爭協議書），約定投資「以利百代建設股份有限公
    司為主體，由吳子宜所負責開發之臺北縣三重市（現為新北
    市○○區○○○段0000地號等68筆土地」之開發案。由於被
    告於簽約當時聲稱伊為利百代建設股份有限公司（下稱利百
    代公司）之成員，且一再保證有權主導、影響、促成新北市
    ○○區○○段0000地號等68筆土地（下稱系爭土地）之開發
    案，原告聽信其言，於89年12月11日簽發附表所示編號1 、
    編號2 之支票予被告，並於89年12月14日交付被告現金新臺
    幣（下同）400 萬元，共計750 萬元。惟因附表所示編號1
    、編號2 之支票，原告於屆期日（按即發票日）均無法兌現
    ，故於90年1 月15日以交付現金100 萬元代之，即原告迄90
    年1 月15日已交付之投資款共計500 萬元。
  (二)原告於90年2 月19日簽發附表所示編號3 之支票，於90年10
    月23日簽發附表所示編號4 至編號11之支票予被告，面額共
    計700 萬元。並約定如上開支票由原告兌現者，則作為投資
    資金，惟因原告當時無法兌現，被告要求換票。原告乃以現
    金100 萬元取回附表所示編號10、編號11之支票。另提出附
    表所示編號12、編號13號之支票欲換票，惟被告取走如附表
    所示編號12、13號之支票後，並未將附表所示編號8 、編號
    9 之支票交還原告，反而將上開4 紙支票（即附表所示編號
    12、編號13、編號8 、編號9 之支票）均予以提示，致原告
    跳票，原告乃支付現金400 萬元取回上開4 張支票。原告復
    於90年11月21日給付被告現金100 萬元，嗣再給付附表所示
    編號14（面額50萬元）之支票予被告，且已兌現。故迄91年
    3 月10日止，原告實際給付被告之投資款已達1,150 萬元。
  (三)詎原告近日得知被告並非利百代公司之董監事，對於系爭土
    地之開發亦無任何主導權限，且已行蹤不明，被告當初所言
    實係欺瞞託大之詞，系爭協議書自屬給付不能。原告爰依民
    法第226 條、第256 條規定解除契約，並依民法第259 條第
    1 款規定，請求被告返還已給付之投資款1,150 萬元。
  (四)並聲明請求判決：
    1.被告應給付原告1,150 萬元，及自起訴狀繕本送達翌日起
      至清償日止，按週年利率5%計算之利息。
    2.原告願供擔保，請准宣告假執行。
三、被告未於言詞辯論期日到場，亦未提出準備書狀作何聲明或
    陳述。
四、原告主張之事實，已據其提出與所述相符之系爭協議書、支
    票及簽收單、利百代公司登記資料、被告戶籍謄本、臺灣臺
    北地方法院民事庭通知等件（均影本，本院卷第15頁至第30
    頁）為證，被告經合法通知復未到庭或以書狀加以爭執，應
    堪信原告之主張為真實。
五、按因可歸責於債務人之事由，致給付不能者，債權人得請求
    賠償損害；債權人於有民法第226 條之情形時，得解除其契
    約；契約解除時，除法律另有規定或契約另有訂定外，由他
    方所受領之給付物，應返還之。民法第226 條第1 項、第
    256 條、第259 條第1 款分別定有明文。經查，被告以其為
    利百代公司成員，有權主導系爭土地之開發案為由，與原告
    簽訂系爭協議書，約定原告交付被告金錢以投資開發系爭土
    地。惟被告迄未依約開發系爭土地，且由被告並非利百代公
    司董監事、現已行方不明等情，亦足認系爭協議書業因可歸
    責於被告之事由而給付不能，原告主張依民法第256 條規定
    解除系爭買賣契約，即屬有據。原告於解除契約後，依民法
    第259 條第1 款規定，訴請被告返還已付之投資款1,150 萬
    元，當有理由。
六、末按給付有確定期限者，債務人自期限屆滿時起，負遲延責
    任；給付無確定期限者，債務人於債權人得請求給付時，經
    其催告而未為給付，自受催告時起，負遲延責任。其經債權
    人起訴而送達訴狀，或依督促程序送達支付命令，或為其他
    相類之行為者，與催告有同一之效力。遲延之債務，以支付
    金錢為標的者，債權人得請求依法定利率即週年利率5%計算
    之遲延利息。此觀諸民法第229 條第1 項、第2 項、第233
    條第1 項前段、第203 條之規定即明。又契約解除時，當事
    人受領之給付為金錢者，應附加自受領時起之利息償還之，
    民法第259 條第2 款定有明文。原告僅請求被告給付自起訴
    狀繕本送達翌日即100 年8 月10日起算之遲延利息，自未逾
    其得請求之範圍，應併予准許。
七、原告陳明願供擔保請准宣告假執行，經核於法相合，爰酌定
    相當擔保金額准許之。
八、據上論結，原告之訴為有理由，依民事訴訟法第385 條第1
    項前段、第78條、第390 條第2 項，判決如主文。
中    華    民    國  100     年    10    月    12    日
                  民事第二庭  法  官  王怡雯
以上正本係照原本作成。
如對本判決上訴須於判決送達後 20 日內向本院提出上訴狀。如
委任律師提起上訴者，應一併繳納上訴審裁判費。
中    華    民    國  100     年    10    月    12    日
                              書記官  林冠伶
支票附表：（新臺幣）（發票人均為原告）
┌──┬─────┬────────┬─────────┐
│編號│ 發 票 日 │金額（新臺幣）  │  支  票  號  碼  │
├──┼─────┼────────┼─────────┤
│ 1  │ 90.1.15  │200萬元         │KC0000000         │
├──┼─────┼────────┼─────────┤
│ 2  │ 90.1.15  │150萬元         │KC0000000         │
├──┼─────┼────────┼─────────┤
│ 3  │ 90.5.15  │150萬元         │KC0000000         │
├──┼─────┼────────┼─────────┤
│ 4  │ 91.1.31  │200萬元         │KC0000000         │
├──┼─────┼────────┼─────────┤
│ 5  │ 91.1.31  │100萬元         │KC0000000         │
├──┼─────┼────────┼─────────┤
│ 6  │ 91.1.31  │50萬元          │KC0000000         │
├──┼─────┼────────┼─────────┤
│ 7  │ 91.1.31  │50萬元          │KC0000000         │
├──┼─────┼────────┼─────────┤
│ 8  │ 91.1.15  │100萬元         │KC0000000         │
├──┼─────┼────────┼─────────┤
│ 9  │ 91.1.15  │100萬元         │KC0000000         │
├──┼─────┼────────┼─────────┤
│ 10 │ 91.1.15  │50萬元          │KC0000000         │
├──┼─────┼────────┼─────────┤
│ 11 │ 91.1.15  │50萬元          │KC0000000         │
├──┼─────┼────────┼─────────┤
│ 12 │ 91.5.31  │100萬元         │KF0000000         │
├──┼─────┼────────┼─────────┤
│ 13 │ 91.5.31  │100萬元         │KF0000000         │
├──┼─────┼────────┼─────────┤
│ 14 │ 91.3.10  │50萬元          │QF0000000         │
└──┴─────┴────────┴─────────┘